【裁判字號】    98,財管,66
【裁判日期】    990326
【裁判案由】    選任遺產管理人
【裁判全文】
臺灣臺北地方法院民事裁定              98年度財管字第66號
聲  請  人  財政部臺北市國稅局
法定代理人  乙○○
上列聲請人為被繼承人丙○○聲請選任遺產管理人事件，本院裁
定如下：
    主      文
指定甲○○為被繼承人丙○○之遺產管理人。
准對被繼承人丙○○（女，民國○○年○月○○ 日生，身分證統一編
號：Ｚ000000000號，生前最後住所：住台北市○○區○路200巷7
號2樓，於民國92年5月30日死亡）之繼承人為承認繼承之公示催
告。
被繼承人之大陸地區以外之繼承人，應自前項公示催告最後登載
新聞紙之日起，壹年內承認繼承；其大陸地區之繼承人，應自被
繼承人死亡之日起參年內以書面向本院為繼承之表示，上述期限
屆滿，無繼承人承認繼承時，被繼承人之遺產，於清償債權，並
交付遺贈物後，如有剩餘即歸屬國庫。
聲請費用新台幣壹仟元由被繼承人丙○○之遺產負擔。
    事實及理由
一、按繼承開始時，繼承人之有無不明者，由親屬會議於一個月
    內選定遺產管理人，並將繼承開始及選定遺產管理人之事由
    ，向法院報明；親屬會議依前條規定為報明後，法院應依公
    示催告程序，定6 個月以上之期限，公告繼承人，命其於期
    限內承認繼承；又無親屬會議或親屬會議未於前條所定期限
    內選定遺產管理人者，利害關係人或檢察官，得聲請法院選
    任遺產管理人，並由法院依前項規定為公示催告。民法第11
    77條、第1178條分別定有明文。
二、聲請意旨略以：聲請人財政部臺北市國稅局為台北市稅務主
    管機關，被繼承人丙○○於民國92年5月30 日死亡，被繼承
    人欠繳綜合所得稅新台幣149,163,541 元，而繼承人已全部
    拋棄繼承，為此依法為被繼承人丙○○聲請選任財遺產管理
    人等語。
三、經查，聲請人主張之事實，業據提出被繼承人丙○○之除戶
    戶籍謄本、親屬繼承系統表、欠稅資料、台北市大安區戶政
    事務所函等件為證。復查無被繼承人丙○○之親屬曾經召開
    親屬會議，或曾經議決被繼承人之遺產管理人，並依民法第
    1177條向本院報明之情形，被繼承人亦非由行政院國軍退除
    役官兵輔導委員會列管之榮民。聲請人自得以利害關係人之
    身分，聲請本院選定遺產管理人。又依民法第1177條之立法
    理由觀之，遺產管理人之指定，旨在維護公益及被繼承人債
    權人之利益，非以遺產管理人管理遺產是否有實質利益為考
    量，參以非訟事件法第149條第3項規定，法院所選任之遺產
    管理人得由自然人、公務機關任之。惟按拋棄繼承事件，多
    屬遺債大於遺產形同破產，儘量避免選任國有財產局為遺產
    管理人，此有司法院74年10月15日院臺廳1字第05786號函示
    意見可供參考，且國有財產局乃公務機關，依國有財產法之
    規定綜理國有財產事務，執行事務所需預算為全國人民納稅
    所得，倘顯無遺產可歸屬國庫，自不宜選任國有財產局為管
    理人，以避免其代管私人遺產之管理費用無法由被繼承人遺
    產歸墊，導致利用全民資源負擔個人私務之支出，不符社會
    公平原則，故仍應自被繼承人之繼承人或親屬中選任遺產管
    理人為宜，若被繼承人之繼承人等親屬無任遺產管理人之意
    願，法院仍得依職權就適當之人選任為遺產管理人。本院審
    酌管理被繼承人丙○○遺產之地緣關係與便利性，爰依職權
    指定被繼承人長子甲○○為被繼承人丙○○之遺產管理人。
    爰裁定如主文。
中    華    民    國    99    年    3     月    26    日
                    家事法庭法      官  徐麗瑩
以上正本係照原本作成。
如對本裁定抗告，須於裁定送達後10日之不變期間內，向本院提
出抗告狀。
中    華    民    國    99    年    3     月    26    日
                                書記官  黃世昌

司法院資訊處製作；財團法人民間司法改革基金會備份。
